臺灣高雄地方法院交通事件裁定　　　　 96年度交聲字第276號
原處分機關　交通部公路總局高雄區監理所
異　議　人　甲○○
上列受處分人因聲明異議案件，對於交通部公路總局高雄區監理
所民國96年3 月15日所為之處分（原處分案號：高監自裁字裁80
-HC0000000號），聲明異議，本院裁定如下：
    主  文
原處分撤銷。
甲○○汽車駕駛人，行車速度，超過規定之最高時速未滿二十公
里，處罰鍰新臺幣壹仟陸佰元，並記違規點數壹點。
    理  由
一、異議意旨略以：伊固有於民國96年1 月14日13時12分許，駕
    駛車號0501-NB 號自用小客車，在臺中縣中投公路南下7.1
    公里處，遭臺中縣警察局霧峰分局警員以非固定式測速器測
    得其時速80公里，超速該路段70公里之速限，而照相逕行舉
    發，然依道路交通管理處罰條例之規定，一般道路測速告示
    牌應於測速器前100 公尺告知，而從上開分局公文內容雖指
    出該路段南下4.3 公里處設有告示牌，然該告示牌應係就南
    下4.5 公里處之固定式測速器所設，自該固定式測速器位置
    至其遭舉發地點為南下7.1 公里處之間，則未有另一告示牌
    ，顯有違上開規定，爰依法聲明異議云云。
二、按汽車駕駛人，行車速度，超過規定之最高時速，或低於規
    定之最低時速，除有第43條第1 項第2 款情形外，處新臺幣
    1,200 元以上2,400 元以下罰鍰，道路交通管理處罰條例第
    40條定有明文。次按汽車駕駛人之行為有下列情形之一，當
    場不能或不宜攔截製單舉發者，得逕行舉發：七、經以科學
    儀器取得證據資料證明其行為違規；前項第七款之科學儀器
    應採固定式，並定期於網站公布其設置地點。但汽車駕駛人
    之行為屬下列情形之一者，不在此限：九、行車速度超過規
    定之最高速限或低於規定之最低速限；對於前項第九款之違
    規行為，採用固定或非固定式科學儀器取得證據資料證明者
    ，於一般道路須至少於100 公尺，於高速公路、快速公路須
    至少於300 公尺前，明顯標示之，同條例第7 條之2 第1 項
    第7 款、第2 項但書第9 款、第3 項亦有明定。
三、經查：
  (一)異議人駕駛車牌號碼0501-NB 號自用一般小客車，於96年
      1 月14日13時12分許，行經臺中縣中投公路南下7.1 公里
      處，經以非固定式測速器測得其時速為80公里，超越行車
      速限70公里，超速10公里，為警照相逕行舉發之違規事實
      ，有速限、測速照相警示牌相片各1 張、臺中縣警察局霧
      峰分局（下稱霧峰分局）96年3 月5 日中縣霧警交字第09
      60003799號函、舉發違反道路交通管理事件通知單、交通
      部公路總局高雄區監理所96年3 月15日高監自裁字裁80-H
      C0000000號裁決書各1 紙在卷可憑，且為異議人所是認，
      故此部分之事實，自堪認定。
  (二)異議人雖辯以原處分所採認之舉發地點附近僅有該路段南
      下4.3 公里處設有告示牌，然該告示牌應係就南下4.5 公
      里處之固定式測速器所設，自該固定式測速器位置至舉發
      地點即南下7.1 公里處之間，則未有另一告示牌，有違在
      快速公路設置測速器須至少於300 公尺前，明顯標示之規
      定云云。惟查，甫於95年7 月1 日新修正施行之道路交通
      管理處罰條例第7 條之2 第3 項固規定：「採用固定或非
      固定式科學儀器取得證據資料證明者，於快速道路須至少
      於300 公尺前，明顯標示之」，然衡諸該條文之立法意旨
      ，其警告標誌之設置應係為預促汽車駕駛人注意減速，避
      免因速限或警示標誌距離舉發地點過短，使駕駛人反應不
      及而無從依速限行駛所由設，且以期駕駛人在避免受罰之
      心理下，達到依行車速限駕駛進而維護行車安全之最大效
      益，尚非謂如有舉發機關如有違反上開規定，駕駛人超速
      行駛之違規行為即應不罰，應甚明確。況據上開霧峰分局
      函文所附測速照相警示牌相片所示，在本案舉發地點前方
      即中投公路南下4.3 公里處已設有測速照相警示牌，尚與
      前開「於快速道路須至少於300 公尺前，明顯標示之」之
      規定無違，且舉發地點即南下7.1 公里處，距該警示牌設
      置地點為2.4 公里，以該路段速限70公里計算，僅有2. 4
      分鐘之車程，故應認該舉發地點仍在警示範圍內，否則如
      謂因南下4.5 公里處已設有固定式測速器，而另須在其間
      設置另一警示牌始能舉發，則不無鼓勵駕駛人通過該距離
      警示牌最近之測速器後，即能恣意超速行車之嫌。異議人
      對上開法令之解釋、適用，顯有誤解，不足為採。至異議
      人另稱：舉發地點係在轉彎路段，於此取締將致生用路人
      及執法者之危險，經其反應後尚未據回應乙節，則非本院
      所得斟酌之事項，附此敘明。
  (三)綜上所述，異議人確有裁決書上所載違規情事，異議人前
      揭所辯各節，並無足取。揆諸前揭法律規定，異議人既有
      上開違規情事，原處分機關依道路交通管理處罰條例第40
      條規定，對異議人裁處罰鍰新臺幣1,600 元，並無違誤，
      異議人執上開情詞聲明異議，洵無理由。然按汽車駕駛人
      ，違反同條例第40條規定者，除依原條款處罰鍰外，並應
      予以記違規點數1 點，道路交通管理處罰條例第63條第1
      項第1 款定有明文。原處分機關既認本件異議人係違反同
      條例第40條之規定，則除處上開罰鍰外，自應併予記違規
      點數1 點，惟原裁決處分漏未處罰，於法自有未合，且上
      開記點之處罰，係屬強制規定，無從減免。是異議人之異
      議雖無理由，惟原處分既有上開瑕疵，仍屬無可維持，自
      應由本院將原處分撤銷，並仍以受處分人有違反道路交通
      管理處罰條例第40條之行為，應依同條例第63條第1 項第
      1 款及違反道路交通管理事件統一裁罰基準及處理細則所
      訂之違反道路交通管理事件統一裁罰基準表等規定，裁處
      異議人如主文第2 項所示之罰鍰，並記違規點數1 點，以
      資適法。
四、據上論斷，應依道路交通案件處理辦法第20條前段，道路交
    通管理處罰條例第40條、第63條第1 項第1 款，裁定如主文
    。
中　　華　　民　　國　　96　　年　　4 　　月　　17　　日
                    交通法庭  法  官  蔣志宗
以上正本證明與原本無異。
如不服本裁定，應於收受送達後5 日內向本院提出抗告狀。
中　　華　　民　　國　　96　　年　　 4　　月　　17　　日
                              書記官  洪育祺
